【裁判字號】    98,上訴,1746
【裁判日期】    981231
【裁判案由】    違反毒品危害防制條例
【裁判全文】
臺灣高等法院高雄分院刑事判決        98年度上訴字第1742號
上  訴  人  臺灣高雄地方法院檢察署檢察官
被      告  甲○○
上列上訴人因被告違反毒品危害防制條例案件，不服臺灣高雄地
方法院98年度訴字第1401、1402號中華民國98年10月30日第一審
判決（起訴案號：臺灣高雄地方法院檢察署97年度毒偵字第6736
號、98年度毒偵字第6736、1088號），提起上訴，本院判決如下
：
    主  文
上訴駁回。
    理  由
一、按不服地方法院之第一審判決而上訴者，應向管轄第二審之
    高等法院為之。上訴書狀應敘述具體理由。第二審法院認為
    上訴書狀未敘述理由或上訴有第362 條前段之情形者，應以
    判決駁回之，刑事訴訟法第361 條第1 項、第2 項、第367
    條前段定有明文。又原審依實體法或程序法得依職權自由裁
    量之事項（如刑之酌減、量定及定執行刑等），不得任意指
    摘，否則非屬具體理由，可逕由程序上予以駁回（最高法院
    民國71年3 月2 日71年度第3 次刑事庭會議決議三參考）；
    必須具體表明原審判決所為自由裁量之行使，未合乎法律之
    目的，違背內部性界限，而屬權利濫用之違法，或違反比例
    原則、平等原則、公平正義等法則，始足當之。
二、本件上訴人台灣高雄地方法院檢察署檢察官於民國98年11月
    12日上訴期間屆滿（即98年11月21日）前提出上訴書，上訴
    理由略稱：(一)科刑時就刑法第57條規定事項所應審酌之情形
    ，應於有罪判決之理由內加以記載，刑事訴訟法第310 條第
    3 款定有明文，而此等應行審酌之事項，必須為具體之敘述
    ，本件被告被訴施用第一級毒品罪之法定刑為6 月以上5 年
    以下有期徒刑，第二級毒品罪之法定刑為3 年以下有期徒刑
    ，原判決理由僅提及被告所犯係自傷行為，尚未害及他人，
    且曾自白犯行等節，除此以外並未敘明被告有何刑法第57條
    所列科刑時應予審酌量處輕度刑之犯罪情狀。惟查施用毒品
    具有自傷性，本屬施用毒品罪之本質，而本罪之立法處罰及
    刑度規定，早經立法政策時予以考量，實不足再以自傷性之
    本質為酌量減輕之依據。(二)況判決理由敘明被告前曾施用毒
    品經觀察勒戒，復有繼續施用傾向，為強制戒治後，仍再於
    94年間再犯施用毒品，顯見其自制力不足，無法擺脫毒品，
    故應藉刑罰之執行，以收教化之功能。觀之目前施用毒品一
    犯後之觀察勒戒及戒治程序，法定期間總和最長為1 年2 月
    ，矧被告歷經上開矯治期間尚無法戒絕施用毒品，原判決僅
    諭知法定刑度內之前揭刑度，顯短於前述1 年2 月，又何能
    收教化之效等語，指摘原判決不當。
三、經查：被告經原審論以施用第一級、第二級毒品罪，已經原
    審認定「被告於有期徒刑執行完畢後，5 年內故意再犯本案
    有期徒刑以上之4 罪，皆為累犯，均應依刑法第47條第1 項
    之規定加重其刑。」並於量刑審酌：被告前有施用毒品之不
    良素行，仍再犯本案施用毒品罪，足見其戒絕毒癮之意志不
    堅，惟念其施用毒品係戕害自身健康，尚未直接危害他人，
    反社會性不高，且被告於本院審理中坦白承認犯行等一切情
    狀」，而量處施用第一級毒品，共二罪，均累犯，各處有期
    徒刑9 月；又施用第二級毒品，共二罪，均累犯，各處有期
    徒刑5 月，應執行有期徒刑2 年。經核原判決已於理由欄內
    具體敘述其科刑時所斟酌之情項，而非僅抽象泛稱審酌被告
    犯罪之動機、目的、手段、品行等一切情事，認量處被告上
    開之有期徒刑為適當，在客觀上並無不當之處，量刑亦無失
    衡，其量刑之理由並無檢察官上訴意旨所指之情形。又檢察
    官上訴書所載之理由，僅以上情泛稱原審判決量刑過輕，亦
    未就原審之採證及判斷指出判決有何違背法令或不當之處，
    僅就原審得依職權審酌之量刑方面徒為爭議，並未敘述原審
    判決之量刑，有何未合乎法律之目的，違背內部性界限，或
    違反比例原則、平等原則、公平正義等法則之具體理由，其
    上訴即不合法律上之程式。
四、再上訴不合法律上之程式之情形，依刑事訴訟法第367 條但
    書規定：「但其情形可以補正而未經原審法院命其補正者，
    審判長應定期先命補正。」，係指上訴書狀未敘述理由，原
    審未命補提理由書狀之情形。換言之，應認僅於被告或檢察
    官上訴未敘述理由時，原審法院可命其補正，而未經原審法
    院命其補正，第二審法院審判長始應定期間先命補正，苟被
    告或檢察官提起上訴時，上訴書狀已載理由者，即不適用。
    茲上訴書狀敘述之上訴理由是否具體，既非原審法院可命補
    正之事項，即毋庸先命補正。從而，檢察官之上訴書狀未敘
    述具體理由，且於上訴期間屆滿後之20日內（即98年12月11
    日以前），亦未補提上訴具體理由，依上開規定，顯屬違背
    法律上之程式，應由本院依同法第367條前段、第372條不經
    言詞辯論判決如主文。
中    華    民    國    98    年    12    月    31    日
                  刑事第七庭    審判長法  官  莊飛宗
                                      法  官  陳明富
                                      法  官  蔡廣昇
以上正本證明與原本無異。
本判決施用第二級毒品部分不得上訴。
施用第一級毒品部分，如不服本判決應於收受本判決後10日內向
本院提出上訴書狀，其未敘述上訴理由者，並得於提起上訴後10
日內向本院補提理由書狀（均須按他造當事人之人數附繕本）「
切勿逕送上級法院」。
中    華    民    國    98    年    12    月    31    日
                                      書記官  曾允志

司法院資訊處製作；財團法人民間司法改革基金會備份。
